【裁判字號】    89,上訴,377
【裁判日期】    890510
【裁判案由】    強盜
【裁判全文】
臺灣高等法院臺中分院刑事判決                    八十九年度上訴字第三七七號
      上  訴  人
      即  被  告  丁○○
     指定辯護人  本院公設辯護人  戊○○
右上訴人因準強盜案件，不服臺灣南投地方法院八十八年度訴字第二一九號中華民國
八十八年十二月三十一日第一審判決（起訴案號：臺灣南投地方法院檢察署八十八年
度偵字第三五九九號），提起上訴，本院判決如左：
    主  文
上訴駁回。
    事  實
一、丁○○意圖為自己不法之所有，於民國（下同）八十八年二月四日十五時許，駕
    駛其所有之車牌號碼ＭＰ─八八一七號自小客車，途經嘉義縣民雄鄉東興村葉子
    寮八十八號甲○○之住處時，見屋內無人，即侵入上開住宅內（侵入住宅部分未
    據告訴），竊取甲○○所有之電視機、收音機、放影機及電腦各一部及現金新台
    幣（下同）兩千元，得手後將前開物品搬運至上開自小客車，正準備離去之際，
    適為甲○○發覺，而以電話通知其伯父乙○○，乙○○遂駕駛車牌號碼ＳＡ─三
    三九二號自小貨車，趕到上開住處，將該車橫停於大門前，並站在該處門口欲攔
    阻丁○○駕車離去；詎丁○○竟為脫免逮捕而當場發動其自小客車，欲衝撞乙○○以便逃離現場，以此方式對乙○○施以強暴，適其閃避得宜，始倖免於難，丁○○旋即加速撞開擋在該處大門之上揭自小貨車（毀損部分未據告訴）而逃逸無
    蹤。
二、案經甲○○、乙○○訴由嘉義縣警察局民雄分局報請台灣嘉義地方法院檢察署呈
    請台灣高等法院檢察署檢察長核轉台灣南投地方法院檢察署檢察官偵查起訴。
    理  由
一、訊據上訴人即被告（下稱被告）丁○○對於右揭竊取被害人甲○○財物之事實坦
    承不諱，惟矢口否認有何對被害人乙○○施以強暴之行為，於原審及本院審理中
    均辯稱：伊當時係因乙○○要拿扳手打他，伊一時害怕才駕車逃逸，並非要衝撞
    他，且乙○○係站在其自小客車之駕駛座右方，並無可能遭其所撞及，而伊車子
    駕駛座左上方車頂附近有凹陷之痕跡，即係當時遭乙○○以扳手敲擊所致，亦可
    見乙○○並非站在其車前云云。經查，被告竊取財物之犯行，業據被害人甲○○
    、乙○○於警訊、原審偵、審中指述綦詳，且經渠等二人於原審當庭指認被告確
    為當日行竊之人無誤（原審八十八年八月十七日訊問筆錄），足徵被告就竊盜部
    分之自白與事實相符，應堪採信；另被告雖辯稱未駕車衝撞乙○○云云，然查，
    被告當時為脫免逮捕而駕車衝撞乙○○之事實，業據被害人乙○○指述綦詳，且
    其於原審審理中始終到庭證稱：伊當時係站在被告自小客車之擋風玻璃前，欲攔
    阻竊嫌駛出大門口，惟被告硬要衝出去，如伊未及時閃避，該車直駛而來定會撞
    到伊；伊當時有去駕駛座旁欲察看竊嫌之面貌及竊得之物，然因車窗玻璃太暗無
    法看清，伊即走至其車引擎蓋前欲從擋風玻璃看，惟被告加速行駛，伊閃避後，
    並拿出活動扳手順手往其自小客車之後車廂處敲打等語（參見原審上開筆錄及八
    十八年十二月二十一日審理筆錄）；核與被害人甲○○於原審審理中隔離訊問時
    所稱：伊有看見其伯父乙○○站在其車引擎蓋前方，後來則係打到被告車子後車
    燈；至於乙○○僅在盤問被告時，才有靠近被告自小客車駕駛座右側等語均大致
    相符，渠等二人所言，應堪採信，顯見被害人乙○○當時應係站在被告之自小客
    車車前方欲攔阻其離開，而被告駕車衝撞乙○○之目的，係為逃離現場以脫免逮
    捕，而當場施以強暴，然其急速行駛中對於其向被害人乙○○施以強暴之行為，
    亦應有不確定之故意自明；故被告前揭所辯，無非事後卸責之詞，尚難採信；從
    而，本件罪證已臻明確，被告犯行洵堪認定，應予依法論科。
二、核被告所為，係犯刑法第三百二十九條、第三百二十八條第一項之準強盜罪。原
    審適用上開法條之規定，審酌被告前有多次犯罪前科之素行（有被告全國前案紀
    錄表在卷可稽，不構成累犯），不循正當途徑獲取財富，竊取財物、脫免逮捕，
    罔顧人命安全之犯罪手段，及犯罪後坦承部分犯行之態度等一切情狀，量處有期
    徒刑參年貳月，其認事用法，核無不合。被告上訴空言否認部分犯罪，指摘原判
    決不當，為無理由，應予駁回。
三、據上論斷，應依刑事訴訟法第三百六十八條，判決如主文。
本案經檢察官丙○○到庭執行職務。
中      華      民      國    八十九     年      五       月     十     日
                                  臺灣高等法院臺中分院刑事第四庭
                                        審判長法  官  洪  耀  宗
                                              法  官  劉  登  俊
                                              法  官  吳  重  政
右正本證明與原本無異。
如不服本判決應於收受送達後十日內向本院提出上訴書狀，其未述上訴之理由者並
得於提起上訴後十日內向本院補提理由書（均須按他造當事人之人數附繕本）。
                                              書記官  郭  文  華
中      華      民      國    八十九     年      五       月    十五    日
附錄：
刑法第三百十九條
竊盜或搶奪，因防護贓物、脫免逮捕或湮滅罪證，而當場施以強暴脅迫者，以強盜論
。
刑法第三百二十八條第一項
意圖為自己或第三人不法之所有，以強暴、脅迫、藥劑、催眠術或他法，至使不能抗
拒，而取他人之物或使其交付者，為強盜罪，處三年以上十年以下有期徒刑。
                                                                        Ｏ


司法院資訊處製作；財團法人民間司法改革基金會備份。
